【裁判字號】    97,民專上,18
【裁判日期】    980521
【裁判案由】    侵害專利權有關財產權爭議等
【裁判全文】
智慧財產法院民事判決
                                    97年度民專上字第18號
上  訴  人  甲○○○
            乙○○○
共      同
訴訟代理人  黃曉妍律師
被上訴人    總太建設股份有限公司
法定代理人  丙○○
被上訴人    高章營造股份有限公司
法定代理人  丁○○
共      同
訴訟代理人  賴安國律師
            李政憲律師 v
上列當事人間請求侵害專利權有關財產權爭議等事件，上訴人對
於中華民國97年10月29日臺灣臺中地方法院97年度智字第31號第
一審判決提起上訴，並為訴之擴張，本院於98年4 月30日言詞辯
論終結，判決如下：
    主  文
上訴、擴張之訴均駁回。
第二審、擴張之訴訴訟費用由上訴人負擔。
    事實及理由
一、程序事項：
  (一)上訴人聲明之變動：
    1.上訴人原以被上訴人及丙○○、丁○○為被告，起訴聲明
      第1 項為「被告（即被上訴人及丙○○、丁○○）應連帶
      給付原告（即上訴人）各新臺幣（下同）750,000 元以上
      ，並均自起訴狀繕本送達被告翌日起至清償日止，按年利
      率5%計算之利息。」（原審卷第1 冊第2 頁）
    2.原審於97年10月29日判決駁回其訴，上訴人於同年11月12
      日對被上訴人提起上訴，上訴聲明除請求廢棄原判決外，
      另請求「被上訴人應連帶給付上訴人各500,000 元以上，
      並均自起訴狀繕本送達被告翌日起至清償日止，按年利率
      5%計算之利息。」（本院卷第1 冊第12頁）
    3.於97年12月31日本院第一次準備程序，上訴人之上訴聲明
      第2 項為「被上訴人應連帶給付上訴人各500,000 元，並
      均自起訴狀繕本送達被告翌日起至清償日止，按年利率5%
      計算之利息。」（本院卷第1 冊第34頁）
    4.於98年1 月10日，上訴人具狀記載上訴聲明第2 項為：「
      被上訴人應連帶給付上訴人1,507,250 元，並均自起訴狀
      繕本送達被告翌日起至清償日止，按年利率5%計算之利息
      。」（本院卷第1 冊第43頁），並於同年4 月30日當庭減
      縮利息自同年1 月20日起算（見本院卷第2 冊第205 頁）
      。
  (二)丙○○、丁○○非本件上訴效力之所及：
    上訴人於原審係以被上訴人及丙○○、丁○○為被告，依民
    法第184 條、專利法第56條、第84條及公司法第23條規定，
    主張被上訴人及丙○○、丁○○應負連帶給付責任（見原審
    卷第1 冊第5 至6 頁）。嗣經原審判決駁回其訴，上訴人僅
    對被上訴人提起上訴，並經上訴人訴訟代理人於本院準備程
    序時陳明：被上訴人之公司決策係經由董事會決議，並非法
    定代理人（即丙○○、丁○○）可獨自決定，故主張被上訴
    人始為共同侵害系爭專利權之行為人，應依民法第184 條第
    1 項前段、第185 條第1 項及專利法第84條第1 項前段規定
    ，連帶負損害賠償責任等語（見本院卷第1 冊第133 至134
    頁）。是以依上訴人之主張，丙○○、丁○○與被上訴人並
    無連帶債務關係，
    本件上訴效力並不及於此2 人。
  (三)本件應准訴之擴張、減縮：
    1.被上訴人於98年1 月19日具狀表示不同意上訴人於同年月
      10日所為上訴聲明之變更（即第一(一)4.項），主張：上訴
      人就原審起訴金額1,500, 000元中之500,000 元因未上訴
      而確定，發生既判力，嗣後上訴人就此部分再提起上訴，
      顯不合法云云（本院卷第1 冊第114 頁）。
    2.訴之聲明應特定明確，上訴人原起訴聲明第1 項雖於請求
      之特定金額後附加「以上」2 字，固可認屬依民法第244
      條第3 項規定表明其全部請求之最低金額，然上訴人既未
      於第一審言詞辯論終結前補充其聲明，即應以該特定金額
      為其請求金額。經核上訴人原起訴請求連帶給付上訴人各
      750,000 元及利息，嗣於97年11月12日所為之上訴聲明係
      請求連帶給付上訴人各500,000 元以上及利息，後於同年
      12月3 日確定其上訴聲明，即請求連帶給付上訴人各500,
      000 元及利息，則其餘請求連帶給付上訴人各250,000 元
      本息部分，即因未提起上訴而告確定。
    3.惟上訴人本得於第二審訴訟程序，依民事訴訟法第446 條
      第1 項、第255 條第2 款至第6 款規定為訴之變更或追加
      。故上訴人於本院審理時，於98年1 月10日所為之上訴聲
      明第2 項（被上訴人應連帶給付上訴人1,507,250 元及本
      息部分），係本於同一之請求的侵害專利權基礎，且擴張
      應受判決事項之聲明，另上訴人於同年4 月30日減縮利息
      起算日，乃減縮應受判決事項之聲明，揆諸上開規定，核
      無不合，應予准許。
  (四)另上訴人訴訟代理人於98年1 月21日，當庭以口頭表示欲追
    加訴外人博宇德工程股份有限公司（下稱博宇德公司）為被
    上訴人，經被上訴人訴訟代理人當庭表示不同意（本院卷第
    1 冊第134 頁）。因上訴人僅口頭陳明追加之意，並無任何
    書狀記載該當事人及法定代理人、訴訟標的及其原因事實、
    及應受判決事項之聲明，且被上訴人不予同意，亦無民事訴
    訟法第255 條第2 款至第6 款之情形，故不准追加。
二、上訴人聲明求為判決：(一)原判決廢棄。(二)被上訴人應連帶給
    付上訴人1,507,250 元，並均自98年1 月20日起至清償日止
    ，按週年利率5%計算之利息。(三)第2 項聲明，願供擔保，請
    准宣告假執行並主張：
  (一)被上訴人侵害上訴人之系爭專利權：
    1.被上訴人總太建設股份有限公司（下稱總太公司）為「東
      方花園廣場」建案（下稱系爭建案）之實際起造人，被上
      訴人高章營造股份有限公司（下稱高章公司）為承攬人，
      乃系爭建案實際施工建造之人。被上訴人於96年8 月17日
      施作系爭建案2 至12樓中空樓板（隔音樓板），落入系爭
      專利之申請專利範圍第1 項，共同侵害上訴人系爭專利。
    2.依被上訴人營造系爭建案，按工程進度所提供2 至12樓中
      空樓板實地查驗之彩色照片，上訴人所陳報之系爭建案第
      2 、3 、6 、7 、11、12樓照片，被上訴人於98年2 月18
      日當庭提出系爭建物2 至12樓所使用之「豆莢型固定架體
      」之實物（下稱待鑑定物），及按系爭專利實施之雙面夾
      固定鐵件附壓縮止配件之固定架，與系爭專利申請專利範
      圍第1 項比較，待鑑定物可被文義讀取。
    3.待鑑定物與系爭專利申請專利範圍之技術構成相同，所使
      用之技術思想範圍暨達成目的、功效並無實質上之差異，
      不適用逆均等論。故待鑑定物落入系爭專利申請專利範圍
      第1 項。
  (二)被上訴人具侵害系爭專利權之過失：
    被上訴人確實知悉上訴人享有系爭專利，惟僅依博宇德公司
    片面說詞及專利鑑定書，未盡自己查證義務，且訴外人東和
    林公司於97年4 月11日寄發侵權警告函及專利鑑定報告予被
    上訴人，被上訴人卻執意施作侵害系爭專利之中空樓版，主
    觀上有可歸責事由。
  (三)上訴人得依專利法第84條第1 項、第85條第1 項第1 款規定
    ，請求被上訴人賠償1,507,250 元：
    1.上訴人與東和林公司簽訂專屬授權合約，其中第3 條約定
      授權費：「本專利案之授權費為丙方就其登記之新臺幣50
      0 萬元中百分之25，即為新臺幣125 萬登記給予甲方，丙
      方應依所銷售每平方米支付甲方100 日圓，此項付款時期
      另行約定。」
    2.系爭建案2 至12樓樓板面積約有7,350 平方米，因被上訴
      人侵害上訴人專利，導致上訴人減少收取日圓735,000 元
      （7,350 ×100 ）之權利金，折合約新臺幣（下同）257,
      250 元，及授權金1,250,000 元，共1,507,250 元。
  (四)上訴人得依專利法第84條第1 項、第85條第1 項第1 款、民
    法第184 條第1 項前段、第2 項、第185 條第1 項規定，請
    求被上訴人連帶負損害賠償責任。
三、被上訴人聲明求為判決：(一)上訴人之訴駁回。(二)願供擔保，
    請准免予假執行。並抗辯：
  (一)被上訴人系爭建案2 至12樓之隔音樓板，係採用博宇德公司
    之「豆莢型固定架體」，其技術為詹德威所申請之「豆莢型
    固定架體與使用該架體之樓板減重隔熱及隔音施工方法」發
    明專利技術（申請號：000000000 號），並未落入系爭專利
    之申請專利範圍第1 項。
  (二)被上訴人不具侵害上訴人系爭專利權之過失：
    1.上訴人雖主張曾有報價、展示系爭專利實施物品等行為云
      云，惟上訴人並未就工程報價單之真正舉證，且該工程報
      價單未表明系爭專利號碼或申請專利範圍，不足以認定被
      上訴人過失。上訴人提出之上證21並無隻字片語論及系爭
      專利；原審證物4 及上證19照片，並非同一產品；上證22
      第4 張照片，無從辨識東和林公司究竟展示何組產品。
    2.被上訴人否認收受聚信法律事務所97年4 月11日函，且其
      內容全未提及「東方花園廣場」銷售中心之中空樓板產品
      為系爭專利物品，被上訴人顯不可能因此信函而明知或可
      得而知「東和林公司展示物」為系爭專利物品。
    3.縱或被上訴人可能知悉上訴人有系爭專利權，惟被上訴人
      係採用「豆莢型固定架體與使用該架體之樓板減重隔熱及
      隔音施工方法」，上訴人高章公司與博宇德公司簽署合約
      時，博宇德公司已就智慧財產部分為擔保，此經證人戊○
      ○證述明確，復有博宇德公司於簽約前提出之亞信國際專
      利商標事務所鑑定報告鑑定可證。
  (三)上訴人不得請求被上訴人賠償1,507,250 元：
    1.上訴人所指權利金1,250,000 元，乃東和林公司於94年2
      月28日取得專屬授權之權利金，上訴人不會因被上訴人之
      行為而影響其權利，且上訴人既已將系爭專利專屬授權予
      東和林公司，自無再授權予任何第三人可能。況上訴人與
      東和林公司間已變更授權金約定，東和林公司無庸再支付
      任何費用。故上訴人未受有任何損失，依最高法院19年上
      字第363 號判例，無主張損害賠償之理由。
    2.上訴人與東和林公司於96年1 月2 日簽訂「96年1 月2 日
      專利授權合約」，上訴人於臺北市以外地區之授權金為每
      平方米50日元，即便上訴人與東和林公司真有授權金約定
      ，亦應依此計算。
四、兩造不爭事項：
  (一)原告於93年7 月16日，以「隔音性能調整型的特殊混凝土樓
    板與施工方法」向智慧財產局申請發明專利，經審定准予專
    利，專利期間自96年2 月1 日起至113 年7 月15日止，公開
    日為95年2 月1 日（下稱系爭專利）。
  (二)下列照片係於系爭建案施作時所拍攝：
    1.系爭建案2 至10樓中空樓板實地查驗照片（見本院卷第1
      冊第61至93頁）。
    2.系爭建案25樓中空樓板實地查驗照片（見本院卷第1 冊第
      193 至195 頁）。
    3.系爭建案2 、3 、6 、7 、11、12樓現場施工照片（見本
      院卷第2 冊第26至31頁）。
  (三)被上訴人於98年2 月18日所提之豆莢型固定架體之實物1件
    （2 式），為系爭建案2 至12樓之隔音樓板所使用。
五、得心證之理由：
  (一)本件爭點：
    1.按（第1 項）攻擊或防禦方法，除別有規定外，應依訴訟
      進行之程度，於言詞辯論終結前適當時期提出之；（第2
      項）當事人意圖延滯訴訟，或因重大過失，逾時始行提出
      攻擊或防禦方法，有礙訴訟之終結者，法院得駁回之，攻
      擊或防禦方法之意旨不明瞭，經命其敘明而不為必要之敘
      明者，亦同，民事訴訟法第196 條定有明文。又（第1 項
      ）未於準備程序主張之事項，除有下列情形之一者外，於
      準備程序後行言詞辯論時，不得主張之：一法院應依職權
      調查之事項，二該事項不甚延滯訴訟者，三因不可歸責於
      當事人之事由不能於準備程序提出者，四依其他情形顯失
      公平者；（第2 項）前項第3 款事由應釋明之，同法第27
      6 條亦有明文。準此，當事人應適時提出主張或答辯，及
      相關證據資料，如逾時提出，將發生失權效果。
    2.本件前經兩造於98年2 月4 日（本院第3 次準備程序期日
      ）即曾協議簡化爭點（見本院卷第1 冊第143 至144 頁）
      ，復於同年月18日（本院第4 次準備程序期日）再次協議
      簡化爭點（見本院卷第2 冊第102 頁）如下：
      上訴人得否依專利法第84條第1 項、第85條第1 項第1 款
      、民法第184 條第1 項前段、第2 項、第185 條第1 項規
      定，請求被上訴人連帶負損害賠償責任？
      (1)被上訴人是否侵害上訴人系爭專利權？亦即被上訴人系
        爭建案2 至12樓之隔音樓板，是否落入系爭專利之申請
        專利範圍第1 項？
      (2)被上訴人是否具侵害上訴人系爭專利權之過失？
      (3)上訴人得否依專利法第84條第1 項、第85條第1 項第1
        款規定，請求被上訴人賠償1,507,250 元？
      (4)上訴人得否依民法第185 條第1 項規定，請求被上訴人
        連帶負損害賠償責任？
    3.嗣被上訴人於98年3 月11日準備程序具狀主張上訴人未盡
      專利證書號揭露義務，依專利法第79條規定，不得主張損
      害賠償云云（見本院卷第2 冊第143 頁）；上訴人於同年
      4 月30日言詞辯論期日具狀主張被上訴人知悉系爭專利，
      仍執意施作侵害系爭專利之中空樓板，主觀上自有故意之
      可歸責事由云云（見本院卷第2 冊第215 頁）。以上均屬
      新爭點之提出，經核兩造均有充分之時間進行本案辯論之
      準備，然均未提出任何證據證明有何不可歸責之事由或依
      其他情形上開簡化爭點協議顯失公平之情事，其所為顯逾
      越兩造於準備程序所協議簡化之爭點，自無由容許兩造任
      意否認爭點協議之拘束，應予駁回。至被上訴人所辯：因
      上訴人未盡專利證書號揭露義務，致被上訴人不知上訴人
      享有系爭專利，而無侵權過失可言云云，係屬第2.(2)項爭
      點之範圍，附此敘明。
    4.綜上，本件兩造所爭執之處如第2.項所示。
  (二)系爭建案2 至12樓之隔音樓板並未落入系爭專利之申請專利
    範圍第1 項：
    1.系爭專利之技術內容：
      系爭專利之申請專利範圍共7 項，其中第1 、4 項為獨立
      項，其餘為附屬項（見原審卷第1 冊第112 至113 頁）。
      其中請求項第1 項：「一種隔音性能調整型的特殊混凝土
      樓板，以提升樓板隔音性能為目的，樓板內埋設有實心輕
      量球體A ，其特徵在於：實心輕量球體A 係利用埋設雙面
      夾固定鐵件F 包住，在配力上端鋼筋5a上來固定，配力上
      端鋼筋5 被連結鋼筋12a 懸吊著的壓縮止配件11單邊與連
      結鋼筋張架固定，因而實心輕量球體就不會因為灌漿時被
      沖離所預定的位置。」（相關圖式見附圖1 ）
    2.關於專利侵權判斷，應先符合全要件原則，始進而判斷文
      義讀取或均等論之適用。倘不符合全要件原則，即無須再
      論究涉案產品是否符合文義讀取或適用均等論。另有關均
      等論之適用，於全要件原則之下，係採「逐一元件（elem
      ent by element）比對原則」，逐一比對各技術特徵之技
      術手段、功能及結果是否實質相同，而非就申請專利範圍
      整體（claim as a whole）為比對。
    3.系爭專利申請專利範圍第1 項中「雙面夾固定鐵件」之解
      讀：
      (1)綜觀系爭專利之專利說明書全文及圖式，解析其申請專
        利範圍第1 項之技術特徵有以下4 項：
        一種隔音性能調整型的特殊混凝土樓板，以提升樓板
          隔音性能為目的，
        樓板內埋設有實心輕量球體，
        實心輕量球體係利用埋設雙面夾固定鐵件包住，在配
          力上端鋼筋上來固定，
        配力上端鋼筋被連結鋼筋懸吊著的壓縮止配件單邊與
          連結鋼筋張架固定，因而實心輕量球體就不會因為灌
          漿時被沖離所預定的位置。
      (2)上開第3 項技術特徵中「雙面夾固定鐵件」，並非一般
        專有名詞，亦非所屬技術領域中具有通常知識者所能瞭
        解，爰依專利法第56條第3 項規定，審酌發明說明及圖
        式加以解釋。
        系爭專利說明書第22至23頁之「發明說明」中【主要
          元件符號說明】：「（E ）埋設固定鐵件（ball pla
          cer ）」、「（F ）埋設雙面夾固定鐵件」、「埋設
          雙面夾固定鐵件F ：樓板Type A」、「埋設固定鐵件
          （ball placer ）：樓板Type B」；第17至18頁之「
          發明說明」中【實施方式】即提及圖九至圖十二之「
          固定鐵件（ball placer ）」、圖十三至十九之「雙
          面夾固定鐵件」，且第17頁倒數第5 至4 行述明：「
          圖十三是埋設雙面夾固定鐵件F 取代圖六的埋設固定
          鐵件（ball placer ）E 的設置平面圖」（見原審卷
          第1 冊第106 至107 、110-1 至111 頁）；第五至八
          、十圖均有標示元件標號E 。
        是以「雙面夾固定鐵件」（元件編號：F ）與「固定
          鐵件」（元件編號：E ）之構件型態並不相同，且其
          樓板型態亦因所埋設之元件不同而有樓板Type A及樓
          板Type B之別。故系爭專利申請專利範圍第1 項係限
          定於「雙面夾固定鐵件F 」之構件及樓板Type A，至
          雙面夾固定鐵件之結構及作動方式，可參照系爭專利
          說明書之第十三至十九圖（見原審卷第1 冊第118 至
          119 頁）及其圖說說明（見原審卷第1 冊第106 至10
          9 頁），具有2 支撐臂，於一端彼此連結，另一端則
          與連結鋼筋固定。
    4.系爭建案2 至12樓之隔音樓板與系爭專利之比對：
      (1)兩造對於如第四(二)、(三)項所述之系爭建案的現場施作照
        片，及被上訴人所提系爭建案2 至12樓所使用之豆莢型
        固定架體之實物1 件（2 式）均不爭執（相關圖片見附
        圖2 ），本院即得據此與系爭專利申請專利範圍第1 項
        為技術特徵之比對。
      (2)綜觀系爭專利之專利說明書全文及圖式，解析其申請專
        利範圍第1 項如附表「系爭專利之技術特徵」欄所示。
        而以系爭專利申請專利範圍第1 項之各項技術特徵為基
        礎，解析系爭建案2 至12樓之隔音樓板的技術特徵予以
        對應。
      (3)如附表所示，系爭建案2 至12樓之隔音樓板的技術內容
        編號1 、2 部分均可自系爭專利申請專利範圍第1 項中
        讀取，而編號3 、4 部分，如以文義分析時，系爭建案
        2 至12樓之隔音樓板有相對應之元件，符合全要件原則
        ，進而為文義侵害之判定，惟此部分無法完全讀取，而
        不符文義侵害，則應進一步為均等論之探討。
      (4)關於編號3 部分，系爭專利係以利用埋設雙面夾固定鐵
        件（F ）包住實心輕量球體；而系爭建案2 至12樓之隔
        音樓板則係利用埋設豆莢型固定架體包住阻燃級塑膠高
        發泡實心輕量球體，其功能均在固定實心輕量球體，而
        使實心輕量球體不會因為灌漿而被沖離所預定的位置，
        結果相同。惟系爭專利之雙面夾固定鐵件（F ）係在配
        力上端鋼筋（5a）上固定；而系爭建案2 至12樓之隔音
        樓板，其豆莢型固定架體係包括1 組（2 個）U 型圈固
        弧筋包住，每一U 型圈固弧筋二端分別與2 條UH豆莢型
        固定架體主力筋接合，2 個U 型圈固弧筋間以求體固定
        座筋連結，且因該U 型圈固弧筋為彈性結構之設計，本
        身即具包夾功能，無須如系爭專利之雙面夾固定鐵件尚
        須藉由2 支撐臂彼此連結、另一端與配力上端鋼筋之組
        合固定方式，包住實心輕量球體，故其手段並非實質相
        同，此部分即非均等，而不適用均等論。
      (5)關於編號4 部分，系爭專利係配力上端鋼筋（5a）被連
        結鋼筋（12a 、12b ）懸吊著的壓縮止配件（11）單邊
        與連結鋼筋（12a 、12b ）張架固定；而系爭建案2 至
        12樓之隔音樓板，其2 個豆莢型固定架體主力筋以鐵線
        綁紮固定接合於建築上層鋼筋之下筋，使阻燃級塑膠高
        發泡實心輕量球體定位於建築上層鋼筋與建築下層鋼筋
        之間的位置，UH豆莢型固定架體主力筋以鐵鉤連結。其
        功能均為固定鋼筋，而使連結鋼筋不因灌漿而鬆開，結
        果相同。惟系爭專利係利用單邊懸吊於連結鋼筋的壓縮
        止配件加以固定配力上端鋼筋；而系爭建案2 至12樓之
        隔音樓板係以鐵鉤連結UH豆莢型固定架體主力筋（鋼筋
        ），故其手段並非實質相同，此部分即非均等，而不適
        用均等論。
      (6)綜上，系爭建案2 至12樓之隔音樓板並未落入系爭專利
        申請專利範圍第1 項之權利範圍。
  (三)從而，被上訴人並未侵害上訴人之系爭專利權。因此，上訴
    人依專利法第84條第1 項、第85條第1 項第1 款、民法第18
    4 條第1 項前段、第2 項、及第185 條第1 項規定，請求被
    上訴人連帶負損害賠償責任，為無理由，應予駁回。而其假
    執行之聲請即失所依據，應併予駁回。原審以上訴人無法提
    出可供鑑定比對之實物，雖有不當，惟經本院進行技術比對
    後，上訴人確實無法證明被上訴人有何侵害系爭專利權之行
    為，則原審駁回上訴人上開各750,000 元本息之請求，並駁
    回其假執行之聲請，結論並無不合。上訴意旨針對其中各50
    0, 000元本息請求部分，指摘原判決不當，求予廢棄改判，
    為無理由，應予駁回。上訴人於本院擴張請求被上訴人連帶
    給付1,507,250 元，並均自98年1 月20日起至清償日止，按
    週年利率5%計算之利息，於法無據，應併予駁回。
  (四)至兩造其餘之攻擊或防禦方法，及未經援用之證據，經本院
    斟酌後，認為均不足以影響本判決之結果，自無逐一詳予論
    駁之必要，併此敘明。
據上論結，本件上訴、擴張之訴均為無理由，依民事訴訟法第44
9 條第1 項、第78條、第85條第1 項前段，判決如主文。
中    華    民    國    98    年     5    月   21     日
            智慧財產法院第二庭
                        審判長法  官  陳國成
                              法  官  曾啟謀
                              法  官  蔡惠如
以上正本係照原本作成。
如不服本判決，應於收受送達後20日內向本院提出上訴書狀，其
未表明上訴理由者，應於提出上訴後20日內向本院補提理由書狀
（均須按他造當事人之人數附繕本）上訴時應提出委任律師或具
有律師資格之人之委任狀；委任有律師資格者，另應附具律師資
格證書及釋明委任人與受任人有民事訴訟法第466條之1第1項但
書或第2項（詳附註）所定關係之釋明文書影本。
中    華    民    國    98    年     5    月   21     日
                              書記官  林佳蘋
附註：
民事訴訟法第466條之1（第1項、第2項）：
對於第二審判決上訴，上訴人應委任律師為訴訟代理人。但上訴
人或其他法定代理人具有律師資格者，不在此限。
上訴人之配偶、三親等內之血親、二親等內之姻親，或上訴人為
法人、中央或地方機關時，其所屬專任人員具有律師資格並經法
院認為適當者，亦得為第三審訴訟代理人。


司法院資訊處製作；財團法人民間司法改革基金會備份。
